臺灣桃園地方法院刑事判決　　　　　　100年度簡上字第352號
上　訴　人
即　被　告　李高坡
上列上訴人即被告因詐欺案件，不服本院中華民國100 年5 月27
日99年度桃簡字第3206號第一審簡易判決（聲請簡易判決處刑案
號：臺灣桃園地方法院檢察署99年度偵字第19495 號），提起上
訴，本院管轄之第二審合議庭判決如下：
    主  文
上訴駁回。
    事  實
一、李高坡前於民國96年間因詐欺案件，經臺灣彰化地方法院以
    96年度簡字第24號刑事簡易判決判處有期徒刑4 月，如易科
    罰金，以銀元300 元即新臺幣900 元折算1 日確定，嗣經同
    院以9 6 年度聲減字第3459號裁定減為有期徒刑2 月，如易
    科罰金，以銀元300 元即新臺幣900 元折算1 日確定，於97
    年1 月10日易科罰金執行完畢（於本案構成累犯）。詎仍不
    知悔改，明知申請帳戶使用係輕而易舉之事，一般人無故取
    得無親誼關係之第三人金融帳戶使用之行徑常與犯罪之需要
    密切相關，見有非親非故之人不以自己名義申辦帳戶，反以
    出價蒐購或借用之方式向他人蒐集金融帳戶供己使用者，衡
    情當能預見該蒐集帳戶者之目的，顯意在避免遭人以調閱申
    辦人資料之方式循線查得真實身分，故以該金融帳戶所為款
    項存提之舉，恐係事涉不法犯罪行為，惟仍以縱若有人持該
    金融帳戶作為犯罪工具使用亦不違反其本意，而基於幫助他
    人詐欺取財之不確定故意，於99年6 月1 日晚間9 時22分許
    前之某時，在臺灣地區某不詳地點，將其所申設之彰化銀行
    桃園分行帳號00000000000000號帳戶（下稱彰化銀行帳戶）
    存摺、提款卡交與某真實姓名年籍不詳之成年人使用，並同
    時告知密碼，藉以幫助該成年人及其所屬詐欺集團從事財產
    犯罪之犯行。嗣該成年人取得前開帳戶後，即與其所屬詐欺
    集團成年成員，共同基於意圖為自己不法所有之詐欺犯意聯
    絡，推由集團內某成年成員自99年5 月23日起，接續數次撥
    打電話予位於桃園縣楊梅市之張楷御，佯稱有勞力士古董錶
    1 只欲出售，致張楷御信以為真而陷於錯誤，於99年6 月1
    日晚間9 時22分許匯款新臺幣（下同）50,000元至李高坡上
    開帳戶中而詐取財物得手，並旋由詐欺集團成員將該筆款項
    領取一空。嗣張楷御遲未收到手錶，察覺有異後報警處理，
    始循線查悉上情。
二、案經桃園縣警察局桃園分局報告臺灣桃園地方法院檢察署檢
    察官偵查後聲請簡易判決處刑。
    理  由
甲、證據能力部分
一、按被告以外之人於審判外之言詞或書面陳述，除法律有規定
    者外，不得作為證據；再被告以外之人於審判外之陳述，雖
    不符刑事訴訟法第159 條之1 至第159 條之4 之規定，而經
    當事人於審判程序同意作為證據，法院審酌該言詞陳述或書
    面陳述作成時之情況，認為適當者，亦得為證據。當事人、
    代理人或辯護人於法院調查證據時，知有第159 條第1 項不
    得為證據之情形，而未於言詞辯論終結前聲明異議者，視為
    有前項之同意。刑事訴訟法第159 條第1 項、第159 條之5
    分別定有明文。經查：本件證人張楷御於警詢中所為證述雖
    屬傳聞證據，惟該警詢過程查無違法取證之瑕疵存在，檢察
    官及被告於本院準備程序中就上開證人警詢中證述之證據能
    力均表示無意見，且均未於本院言詞辯論終結前表示異議，
    本院審酌證人張楷御自陳係本案遭詐欺取財之被害人，其證
    詞對認定被告犯罪事實之存否有其必要性，依前開證述作成
    時之情況，以其為證據，核屬適當，是依刑事訴訟法第159
    條之5 之規定，認有證據能力。
二、另本件認定事實所引用之彰化銀行桃園分行帳號0000000000
    0000號帳戶之顧客資料卡、印鑑卡、存摺存款帳號資料及交
    易明細查詢資料、張楷御匯款之提款機交易明細表、桃園縣
    警察局中壢分局中壢派出所受理詐騙帳戶通報警示簡便格式
    表及受理刑事案件報案三聯單、內政部警政署國民身分證相
    片影像查詢資料等證據，檢察官及被告並未主張排除其證據
    能力，且迄於本院言詞辯論終結前均未表示異議，本院審酌
    前開書證、物證並無證據證明係公務員違背法定程序所取得
    ，亦無刑事訴訟法第159 條之4 之顯有不可信之情況與不得
    作為證據之情形，是本件認定事實所引用之前開證據，均認
    為有證據能力。
乙、認定犯罪事實之依據及理由
一、訊據被告李高坡固坦承確有將其所申設之彰化銀行帳戶存摺
    、提款卡交付他人之事實，惟否認有何幫助詐欺取財之犯行
    ，辯稱：我是把彰化銀行帳戶的存摺、提款卡及密碼交給友
    人「李振忠」，我在10多年前受過「李振忠」的幫助，他這
    次告訴我要借我的帳戶做薪資轉帳，所以我就借給他，我也
    是受害人，並沒有幫助詐欺云云。惟查：
（一）彰化銀行桃園分行帳號00000000000000號帳戶係被告李高
      坡所申設，並於99年6 月1 日晚間9 時22分許前之某時，
      在臺灣地區某不詳地點，將該帳戶之存摺及提款卡交與他
      人並告知密碼一節，業據被告李高坡於檢察官訊問時及本
      院審理中坦認不諱，並有前開彰化銀行帳戶之顧客資料卡
      、印鑑卡、存摺存款帳號資料及交易明細查詢資料等件在
      卷足憑，堪以認定。另事實欄一所示被害人張楷御遭詐欺
      取財之經過，業據證人即被害人張楷御於警詢時證述甚詳
      ，並有張楷御匯款之提款機交易明細表、桃園縣警察局中
      壢分局中壢派出所受理詐騙帳戶通報警示簡便格式表及受
      理刑事案件報案三聯單等件在卷可憑，是被害人張楷御確
      於事實欄一所載時、地遭詐欺取財得手之事實，堪以認定
      。
（二）次查，金融存款帳戶，事關存戶個人財產權益之保障，與
      存戶之提款卡及密碼結合，其專屬性、私密性更形提高，
      除非本人或與本人具密切之關係者，難認有何理由可自由
      流通使用該存摺、提款卡及密碼，一般人亦均有應妥為保
      管帳戶存摺、提款卡及密碼，以防止被他人冒用之認識，
      縱有特殊情況偶有將上開物品交付他人之需，亦必深入瞭
      解其用途後再行提供以使用，恆係吾人日常生活經驗與事
      理。且依一般人之社會生活經驗，若見有非親非故之人不
      以自己名義申請開戶，反而以出價蒐購或借用之方式向他
      人蒐集金融機構帳戶供己使用，衡情當能預見蒐集金融帳
      戶者，係將所蒐集之帳戶用於從事財產犯罪。又觀諸現今
      社會上，詐騙者以蒐集之人頭帳戶，作為詐欺之轉帳帳戶
      ，業經報章媒體時有批露，因此交付帳戶予非親非故之人
      ，受讓人將持以從事財產犯罪，已屬一般智識經驗之人所
      能知悉或預見。況被告李高坡前於96年間、99年間，均曾
      分別因將金融機構帳戶交付真實姓名年籍不詳之成年人，
      嗣其帳戶分別遭該成年人所屬詐欺集團用以詐得被害人之
      財物得手，而犯幫助詐欺取財犯行，並各經臺灣彰化地方
      法院判處有期徒刑4 月、臺灣新竹地方法院判處有期徒刑
      4 月，此有臺灣高等法院被告前案紀錄表1 份在卷足參，
      是被告就上情更無諉稱不知之理。是以，被告既有前車之
      鑑，而就其倘率將金融機構存摺、提款卡及提款卡密碼交
      與不具密切關係之第三人，其帳戶恐有遭他人持以為財產
      犯罪工具之虞一事知之甚詳，則其於再次遇有需將帳戶存
      摺、提款卡及提款卡密碼交付他人之場合時，勢將審慎衡
      量其與該人之間是否具密切關係及信賴基礎，並確認該人
      之使用原因、目的、期限及返還日期，以免重蹈覆轍。惟
      查，被告固辯稱其所申設之本案彰化銀行帳戶，係友人「
      李振忠」向其借用，然被告於警詢、檢察官訊問時以迄本
      院審理中，就「李振忠」之年齡、住所、電話、職業、聯
      繫方式，均一無所悉，且於警詢中經警方開啟國民身分證
      影像系統查詢共61筆「李振忠」之影像供其指認，被告仍
      稱其中並無所指稱之「李振忠」其人，是被告就「李振忠
      」之身分背景無法交代，甚且無從自國內名為「李振忠」
      之人中指認向其借用帳戶之友人，顯見被告與該收受帳戶
      之人實不具密切情誼及信賴關係，抑且，被告於本院審理
      中，就該名向其「借用」帳戶之人，其借用上開帳戶之期
      限及歸還日期等借用條件，猶均答稱不知，足認「李振忠
      」其名僅係被告為飾卸其任將帳戶交付第三人使用，而臨
      訟虛構杜撰而來，益徵其所辯該帳戶係為借與「李振忠」
      使用而交出云云，更屬子虛。綜上，被告實係將上開帳戶
      存摺、提款卡均交付某不知名之第三人，並同時告知密碼
      以便該人得任意提領使用一節，洵堪認定，而該帳戶嗣既
      由詐騙集團用以詐欺被害人張楷御之金錢得手，堪認該帳
      戶係被告交付他人以供詐欺集團所屬成員使用無訛。
（三）末查，被告對於向其蒐集本件帳戶資料之人，將持以作為
      詐欺取財犯罪之不法使用，顯然有所預見，業如前述，惟
      其無正當理由，竟輕率將本件帳戶之提款卡及提款卡密碼
      等帳戶資料提供予身分上不具密切關係之人，對於該持用
      其帳戶資料之人果真用以作為詐欺取財之轉帳工具，顯然
      亦不違背被告之本意，本件雖查無積極證據證明被告與該
      蒐集其帳戶之人有何共同實施詐欺犯行之手段施用或犯意
      聯絡，惟被告對於金融帳戶交付他人使用，可能遭持以從
      事詐欺取財犯罪之用，有所預見，且果真被利用作為詐欺
      取財之轉帳帳戶，又不違背被告之本意，足認被告有以提
      供帳戶予他人，幫助他人犯詐欺取財罪之未必故意，被告
      自應負幫助他人為詐欺取財之刑責甚明。
二、綜上所述，本件事證明確，被告李高坡犯行洵堪認定，應予
    依法論罪科刑。
三、按幫助犯之成立，主觀上行為人須有幫助故意，客觀上須有
    幫助行為，意即需對於犯罪與正犯有共同之認識，而以幫助
    之意思，對於正犯資以助力，而未參與實施犯罪之行為者而
    言（參照最高法院75年度臺上字第1509號、88年度臺上字第
    1270號判決意旨）。核被告李高坡將其所申辦之金融機構帳
    戶存摺、提款卡及提款卡密碼提供予真實姓名年籍不詳之成
    年人，供其所屬犯罪集團成員詐騙財物，被告顯係基於幫助
    他人詐欺財物之犯意，且所為提供金融機構存摺、提款卡及
    提款卡密碼予他人之行為，亦屬刑法詐欺罪構成要件以外之
    行為，其既以幫助他人詐欺之意思而參與犯罪構成要件以外
    之行為，係犯刑法第30條第1 項、刑法第339 條第1 項之幫
    助詐欺罪。又被告李高坡前於96年間因詐欺案件，經臺灣彰
    化地方法院以96年度簡字第24號刑事簡易判決判處有期徒刑
    4 月如易科罰金，以銀元300 元即新臺幣900 元折算1 日確
    定，嗣經同院以96年度聲減字第3459號裁定減為有期徒刑2
    月，如易科罰金，以銀元300 元即新臺幣900 元折算1 日確
    定，於97年1 月10日易科罰金執行完畢，有臺灣高等法院被
    告前案紀錄表1 份在卷可憑，其於有期徒刑執行完畢後，5
    年以內故意再犯本件有期徒刑以上之罪，為累犯，應依刑法
    第47條第1 項之規定，加重其刑。又被告係幫助他人犯罪，
    審酌其犯罪情節，爰依刑法第30條第2 項之規定減輕其刑，
    並依法先加重後減輕之。原審同此認定，因依刑法第30條第
    1 項前段、第2 項、第339 條第1 項、第47條第1 項、第41
    條第1 項前段，刑法施行法第1 條之1 第1 項、第2 項前段
    之規定，並審酌被告提供上開帳戶供詐騙集團使用，助長訛
    詐風氣，且使執法人員難以追查該詐騙集團之真實身分，所
    生危害非輕，且其犯後猶詞圖卸，難認有悔悟之意等一切情
    狀，量處被告有期徒刑5 月，如易科罰金，以新臺幣1,000
    元折算1 日。核其認事用法，俱無違誤，量刑亦甚允洽。被
    告上訴意旨，仍執陳詞，否認犯罪，為無理由，應予駁回。
據上論斷，應依刑事訴訟法第455 條之1 第3 項、第368 條，判
決如主文。
本案經檢察官蕭永昌到庭執行職務。
中    華    民    國    100   年    10    月    13    日
                  刑事第十一庭審判長法  官  蔡榮澤
                                    法  官  林大鈞
                                    法  官  林蕙芳
以上正本證明與原本無異。
不得上訴。
                                    書記官  莊凱男
中    華    民    國   100    年    10    月    18    日